【裁判字號】    99,交聲,3660
【裁判日期】    991006
【裁判案由】    聲明異議
【裁判全文】
臺灣臺中地方法院交通事件裁定        99年度交聲字第3660號
原處分機關  交通部公路總局臺中區監理所豐原監理站
異  議  人
即受處分人  甲○○
上列受處分人因違反道路交通管理處罰條例案件，對於交通部公
路總局臺中區監理所豐原監理站於民國99年9月8日所為之處分（
原處分案號：豐監稽違字第裁63-HD0000000號裁決書），聲明異
議，本院裁定如下：
    主    文
原處分關於裁處罰鍰新臺幣肆萬伍仟元，其中新臺幣萬伍仟元
部分撤銷。
前項撤銷部分，甲○○不罰。
其餘異議駁回。
    理    由
一、原處分意旨略以：異議人即受處分人甲○○騎乘車牌號碼J7
    B-086號重型機車，於民國98年6月17日14時35分許，行經臺
    中縣大雅鄉○○路299之16號前，因「酒後駕車肇事，經清
    泉醫院抽血檢驗值為275MG/DL，換算呼氣酒精濃度值為1.37
    mg/l，超過標準值0.25mg/l不合格」之違規，為臺中縣警察
    局交通隊員警以其有違反道路交通管理處罰條例第35條第1
    項第1款規定之行為，製作中縣警交字第HD0000000號舉發通
    知單予以舉發。嗣經原處分機關交通部公路總局臺中區監理
    所豐原監理站於99年9月8日依違反道路交通管理處罰條例第
    35條第1項第1款及道路交通管理事件統一裁罰基準及處理細
    則第43條、第44條及第67條之規定，以豐監稽違字第裁63-H
    D0000000號裁決書，裁處罰鍰新臺幣（下同）45,000元，吊
    扣機車駕駛執照12個月（已執行），施以道安講習，逾期依
    裁決書處罰主文規定裁處等語。
二、異議人聲明異議意旨略以：伊因酒駕違規案，經地檢署檢察
    官依刑事訴訟法第253條之2規定，諭知捐款3,5000元確定在
    案，惟豐原監理站又依道路交通管理處罰條例第35條第1項
    裁罰4,5000元，有違行政罰法第26條一事不二罰之立法旨意
    ，且行政罰法第26條文並無緩起訴處分之規定，請求撤銷原
    處分有關罰鍰部分等語。
三、經查：
（一）按汽車駕駛人，駕駛汽車經測試檢定有酒精濃度超過規定
      標準之情形者，處新臺幣15,000元以上60,000元以下罰鍰
      ，並當場移置保管該汽車及吊扣其駕駛執照1年；因而肇
      事致人受傷者並吊扣其駕駛執照2年；致人重傷或死亡者
      ，吊銷其駕駛執照，並不得再考領；又汽車駕駛人有飲用
      酒類或其他類似物後其吐氣所含酒精濃度超過每公升0.25
      毫克或血液中酒精濃度超過百分之0.05以上之情形者，不
      得駕車，道路交通管理處罰條例第35條第1項第1款、道路
      交通安全規則第114條第2款分別定有明文。惟依95年2月5
      日正式施行之行政罰法第26條第1項規定：「一行為同時
      觸犯刑事法律及違反行政法上義務規定者，依刑事法律處
      罰之。但其行為應處以其他種類行政罰或得沒入之物而未
      經法院宣告沒收者，亦得裁處之」，此乃一行為同時造成
      刑罰法律與行政秩序罰規定發生競合適用之關係時，基於
      「一事不二罰」之法理，經由立法程序確立應以刑罰優先
      為原則，避免行為人承受過度且重複之處罰。此觀該條立
      法理由明確揭示：「一行為同時觸犯刑事法律及違反行政
      法上義務規定時，由於刑罰與行政罰同屬對不法行為之制
      裁，而刑罰之懲罰作用較強，故依刑事法律處罰，即足資
      警惕時，實無一事二罰再處行政罰之必要。且刑事法律處
      罰，由法院依法定程序為之，較符合正當法律程序，應予
      優先適用。但罰鍰以外之沒入或其他種類行政罰，因兼具
      維護公共秩序之作用，為達行政目的，行政機關仍得併予
      裁處，故為第一項但書規定」，其理益明。是以前揭行政
      罰法中刑事法律處罰優先且不再處以行政秩序罰之目的，
      既係因為行為人已接受刑罰而足資警惕，且已發生懲罰之
      作用，即無使行為人陷於雙重處罰之不利益，則關於刑事
      法律處罰之範圍自應採取實質認定，凡刑事實體法或程序
      法中所規定客觀上剝奪行為人生命、自由、財產權利，主
      觀上亦因制裁之嚴厲性、痛苦性，其強度足以造成心理強
      制而間接達成矯正教化目的之處遇手段，皆應納入其中，
      而不以形式上符合刑法第32條至第34條所定主刑及從刑種
      類者為限，始與前揭法律規範之意旨相符（臺灣高等法院
      臺中分院95年度交抗字第580、591號、96年度交抗字第26
      2、253號均採同旨，可資參照）。
（二）另前項汽車駕駛人，經裁判確定處以罰金低於本條例第92
      條第3項所訂最低罰鍰基準規定者，應依本條例裁決繳納
      不足最低罰鍰之部分，道路交通管理處罰條例第35條第8
      項定有明文。故受處分人所支付之緩起訴處分金，若低於
      上開規定者，仍應裁決繳納不足最低罰鍰之部分，始為適
      法。又緩起訴處分金既屬前揭所稱之「實質刑事法律處罰
      」，其性質上類似刑事確定裁判所處以之罰金刑，雖有行
      政罰法第26條第1項規定之適用，然若行為人所支付之緩
      起訴處分金，未達道路交通管理處罰條例第92條第3項所
      訂最低罰鍰基準規定者（按依違反道路交通管理事件統一
      裁罰基準表之規定，駕駛人駕駛機器腳踏車違反道路交通
      管理處罰條例第35條第1項第1款之規定，其吐氣所含酒精
      濃度超過每公升0.55毫克以上，在限期內到案者，處罰鍰
      45,000元），依道路交通管理處罰條例第35條第8項規定
      ，即須補繳不足最低額罰鍰之部分，始為適法。因此，法
      院僅得就行為人已依緩起訴處分為公益捐款部分予以撤銷
      ，並為不罰之諭知（臺灣高等法院暨所屬法院97年法律座
      談會刑事類提案第39號法律問題研討結果參照）。
（三）本件受處分人因酒後駕車，經抽血檢驗換算呼氣酒精濃度
      超過標準值，為警舉發之事實，此有臺中縣警察局舉發違
      反道路交通管理事件通知單、交通部公路總局臺中區監理
      所豐原監理站裁決書等在卷可稽，復為受處分人所不否認
      ，是以本件違規事實明確，應堪認定。另本件受處分人上
      開酒後駕車除構成道路交通管理處罰條例第35條第1項第1
      款之交通違規事由外，亦已合於刑法第185條之3服用酒類
      不能安全駕駛動力交通工具而駕駛罪之構成要件，受處分
      人於臺灣臺中地方法院檢察署檢察官為緩起訴處分時，經
      該署檢察官命其向財團法人犯罪被害人保護協會臺中分會
      支付35,000元確定在案，此有臺灣臺中地方法院檢察署檢
      察官98年度速偵字第2374號執行緩起訴處分命令通知書影
      本、郵政跨行匯款申請書影本及臺灣高等法院被告前案紀
      錄表各1份在卷可稽。揆諸前揭說明，本件受處分人所支
      付之緩起訴處分金35,000元，解釋上應屬道路交通管理處
      罰條例第35條第8項所規定之罰金，該35,000元尚未達道
      路交通管理處罰條例第92條第3項所訂最低罰鍰基準規定
      （按依違反道路交通管理事件統一裁罰基準表之規定，駕
      駛人駕駛機器腳踏車違反道路交通管理處罰條例第35條第
      1項第1款之規定，其吐氣所含酒精濃度超過每公升0.55亳
      克以上，在限期內到案者，處罰鍰45,000元），依該條例
      第35條第8項之規定，尚有須補繳不足最低罰鍰之差額10,
      000元（即最低罰鍰45,000元減受處分人支付之緩起訴處
      分金35,000元），是關於酒後駕車45,000元罰鍰部分，受
      處分人就其已支付緩起訴處分金35,000元部分所為異議，
      為有理由，應由本院將原處分關於該部分撤銷，另為不罰
      之諭知；但其就差額10,000元部分之異議，則無理由，應
      予駁回。
四、據上論斷，應依道路交通管理處罰條例第87條第2項，道路
    交通案件處理辦法第19條、第20條，裁定如主文。
中    華    民    國    99    年    10    月    6     日
                  交通法庭    法  官  巫淑芳
上正本證明與原本無異。
如不服本裁定，應於送達後5日內，向本院提出抗告狀(應附繕本
)。
                              書記官  莊金屏
中    華    民    國    99    年    10    月    6     日

司法院資訊處製作；財團法人民間司法改革基金會備份。
